【裁判字號】    97,訴,1257
【裁判日期】    971128
【裁判案由】    侵權行為損害賠償
【裁判全文】
臺灣士林地方法院民事判決              97年度訴字第1257號
原      告  臺北市汽車駕駛員職業工會
法定代理人  乙○○
訴訟代理人  梁治律師
被      告  甲○○
上列當事人間請求侵權行為損害賠償事件，本院於民國97年11月
14日言詞辯論終結，判決如下：
    主      文
原告之訴及假執行之聲請均駁回。
訴訟費用新臺幣壹萬零貳拾元由原告負擔。
    事實及理由
一、按訴狀送達後，原告不得將原訴變更或追加他訴，但被告同
    意者，不在此限，又被告於訴之變更或追加無異議，而為本
    案之言詞辯論者，視為同意變更或追加。民事訴訟法第255
    條第1 項第1 款、第2 項定有明文。本件原告起訴依民法第
    184 條第1 項前段規定，請求被告給付新臺幣（下同）919,
    358 元及自起訴狀繕本送達翌日起至清償日止按年息5％ 計
    算之利息。嗣於訴訟進行中，變更依同法第184 條第2 項規
    定請求，被告無異議而為本案之言詞辯論，揆諸前揭規定，
    自應准許。
二、原告主張：被告自民國66年4月26日起至86年6月30日之期間
    任職於原告工會，擔任會務人員，負責原告工會所屬會員之
    勞保業務。詎被告於73年6 月15日因作業疏失，誤將訴外人
    即原告所屬會員許長陽之勞保辦理退保，迄至88年6 月15日
    原告發現後，始再為訴外人許長陽辦理加保，致訴外人許長
    陽之年資損失15年。97年間訴外人許長陽向原告申請退休給
    付，因被告之過失行為，致使原告於97年9 月25日賠償訴外
    人許長陽中斷15年之退休給付共計919,358 元，爰依民法第
    184 條第2 項規定，請求被告賠償前開金額等語。並聲明：
    (一)被告應給付原告919,358 元及自起訴狀繕本送達翌日起至
    清償日止，按年息5 ％計算之利息。(二)願供擔保請准宣告假
    執行。
三、被告則以：伊固因過失於73年6 月15日誤將訴外人許長陽辦
    理退保，惟事發迄今已逾民法第197 條第1 項後段所定10年
    之時效期間，又原告於85年間已知悉此事，當時理事會已決
    議由工會概括承受。若依原告所述，其於88年6 月15日為訴
    外人許長陽辦理加保，即原告於此時亦已知悉損害，但遲至
    97年方對伊求償，亦逾同項前段規定之2 年時效期間。再原
    告於88年知悉時並未通知訴外人許長陽，致損害結果擴大，
    責任不在伊等語資為抗辯。並聲明：(一)原告之訴駁回。(二)如
    受不利之判決，願供擔保請准宣告免為假執行。
四、兩造不爭執事項：（見本院97年11月14日言詞辯論筆錄）
  (一)被告自66年4 月26日起至86年6 月30日之期間任職於原告工
    會，擔任會務人員，負責原告工會所屬會員之勞保業務。
  (二)被告於73年6 月15日因作業疏失不察，將原告所屬會員「許
    長陽」之勞保辦理退保，88年6 月15日工會始再為「許長陽
    」辦理加保手續。
  (三)許長陽所中斷15年之退休給付計919,358 元，已由原告於97
    年9 月25日賠償予許長陽。
五、得心證之理由：本件原告主張被告因過失將訴外人許長陽之
    勞保退保，致訴外人許長陽向原告求償中斷15年之勞保給付
    ，使原告受有919,358元之損失等情，為被告所否認，而以
    前開情詞置辯，是本件之爭點為：原告之侵權行為損害賠償
    請求權是否已經罹於時效而消滅？茲論述如下：
  (一)按因侵權行為所生之損害賠償請求權，自請求權人知有損害
    及賠償義務人時起，二年間不行使而消滅。自有侵權行為時
    起，逾十年者亦同，民法第197 條第1 項定有明文。而所謂
    知有損害，謂知悉受有何項損害而言，至對於損害額則無認
    識之必要（最高法院49年台上字第2652 號判例參照）。
  (二)經查：本件被告誤將訴外人許長陽辦理退保之行為係在73年
    6 月15日，原告則係於88年6 月15日為訴外人許長陽辦理加
    保，則被告之侵權行為繼續至88年6 月15日止即已完成，又
    此時訴外人許長陽就所中斷之15年勞保年資向原告求償已屬
    可得預見，縱其數額尚屬未定，然依前揭判例意旨，應認原
    告於斯時已知有損害及賠償義務人。原告雖於97年9 月25日
    始賠償訴外人許長陽919,358 元，然僅得謂原告之損害額至
    此確定而已，尚難謂原告侵權行為損害賠償請求權之時效應
    自此起算。準此，原告於97年9 月3 日始依民法第184 條第
    2 項規定向本院提起本件民事訴訟，已逾民法第197 條第1
    項前段所定2 年之時效期間，是被告自得以罹於時效為由拒
    絕給付。
  (三)綜上，本件原告對於被告之侵權行為損害賠償請求權已罹於
    時效而消滅，則其依據民法第184 條第2 項之規定請求被告
    給付919,358 元及自起訴狀繕本送達翌日起至清償日止，按
    年息5 ％計算之利息，為無理由，應予駁回。其假執行之聲
    請亦失所附麗，應併予駁回。
六、本件為判決之基礎已臻明確，兩造其餘之攻擊防禦方法，核
    與判決無影響，爰不一一論列，併此敘明。
七、本院依職權定本件訴訟費用額為10,020元（第一審裁判費10
    ,020 元），應由原告負擔。
八、訴訟費用負擔之依據：民事訴訟法第78條、第87條第1項。
中    華    民    國    97    年    11    月    28    日
                  民事第一庭  法  官  藍雅清
以上正本證明與原本無異。
如對本判決上訴，應於判決送達後20日內向本院提出上訴狀。
中    華    民    國    97    年    12    月    1     日
                              書記官  蘇意絜


司法院資訊處製作；財團法人民間司法改革基金會備份。
